臺灣苗栗地方法院刑事判決　　　　　　　 93年度易字第708號
公　訴　人　臺灣苗栗地方法院檢察署檢察官
被　　　告　丁○○
上列被告因竊盜案件，經檢察官提起公訴 （93年度偵字第3320號
），本院判決如下：
    主  文
丁○○結夥三人以上竊盜，累犯，處有期徒刑柒月。
    犯罪事實
一、丁○○為無業遊民，靠拾荒撿破爛為生，其前因傷害及毀損
    案件，經本院於民國90年9 月14日以90年度第234 號判決，
    判處應執行有期徒刑1 年，並於90年10月19日確定，甫於91
    年7 月19日執行完畢。又於92年9 月間因竊盜案件，經臺灣
    苗栗地方法院檢察署檢察官以92年度偵字第3854號為職權不
    起訴處分確定。
二、詎丁○○猶不知悔改，竟與甲○○、乙○○共同基於意圖為
    自己不法所有之犯意聯絡，於93年9 月11日下午3 時35分許
    ，由丁○○駕駛其所有之拼裝車承載甲○○、乙○○（另經
    本院以94年度苗簡字第233 號刑事簡易判決，均判處有期徒
    刑6 月，如易科罰金，以300 元折算1 日，均緩刑2 年），
    進入苗栗縣三義鄉鯉魚潭村矮山16之2 號誠信砂石有限公司
    （下稱誠信公司）所經營之「誠信砂石場」內（無故侵入他
    人附連圍繞之土地部分未據告訴），共同徒手竊取誠信公司
    所有之污水池隔板、鐵網等鐵材共計約150 公斤，得手後搬
    運至前開拼裝車正欲離去之際，為誠信公司之負責人丙○○
    發現報警，而當場為警查獲。
三、案經苗栗縣警察局苗栗分局報請臺灣苗栗地方法院檢察署檢
    察官偵查起訴。
    理  由
一、認定犯罪事實所憑之證據及理由：
  (一)被告於偵查及本院審理時供承有於前揭時、地，與甲○○、
    乙○○共同搬運污水池隔板、鐵網等鐵材（下稱系爭鐵材）
    至其所有之拼裝車上，於欲離去之際為警查獲等語屬實（見
    審卷第48頁以下、第71頁以下）。
  (二)同案被告甲○○、乙○○於本院審理時自白承認犯行（見審
    卷第38頁），而同案被告甲○○、乙○○業經本院以94年度
    苗簡字第233 號刑事簡易判決，均判處有期徒刑6 月，如易
    科罰金，以300 元折算1 日，均緩刑2 年乙節，有上開判決
    書1 份附卷可稽。
  (三)證人即誠信公司負責人丙○○於偵查及本院審理時證述被告
    丁○○、甲○○、乙○○3 人（下稱被告丁○○等3 人）進
    入「誠信砂石場」場區，共同竊取誠信公司所有之系爭鐵材
    經過等語明確（見偵卷第59頁以下、審卷第67頁以下），且
    有其所立具之贓物認領保管單1 紙附卷可稽（見偵卷第17頁
    ）。
  (四)此外，復有現場照片及系爭鐵材之照片共10張，及「誠信砂
    石場」平面圖1 紙附卷可稽（見偵卷第18、19頁、第50至55
    頁）。
  (五)而本案被告丁○○等3 人進入「誠信砂石場」，共同搬運系
    爭鐵材至拼裝車上，渠等確有竊盜犯意之聯絡及行為之分擔
    ，應為共同正犯，殆無疑義。
  (七)綜上所述，被告丁○○結夥3 人竊取系爭鐵材乙節，應堪認
    定。本件事證已臻明確，足以認定被告丁○○之犯行，應予
    依法論科。
二、對於被告辯解，及對被告有利之證據，本院之判斷：
    被告丁○○固供認有於前揭時、地，與甲○○、乙○○共同
    搬運污水池隔板、鐵網等鐵材至其所有之拼裝車上，於離去
    之際為警查獲之事實，惟矢口否認有何竊盜之犯行，辯稱：
    伊是撿破爛的，本案係甲○○、乙○○出錢叫伊幫忙搬東西
    而且系爭鐵材看起來像廢鐵，伊不知道這樣是竊盜云云。是
    本案之主要爭點，在於被告主觀上是否有意圖為自己不法所
    有之竊盜犯意，經查：
  (一)按社會上所謂以「拾荒撿破爛」為業者，係指撿拾他人所拋
    棄、廢棄之物，於蒐集後賣予資源回收場、舊貨商等，以賺
    取微薄利潤者而言。故拾荒者所撿拾之物，應以他人已拋棄
    其所有權之物為限，若該物客觀上可認為係他人所有或占有
    使用之持有狀態中，則行為人主觀上難謂無不法所有之意圖
    ，仍應以竊盜罪相繩，先予敘明。
  (二)查被告丁○○等3 人於案發時，係由「誠信砂石場」正門所
    進入，而該砂石場正門旁有圍牆，廠區周圍有堤防及大水溝
    作為屏障乙節，業據證人丙○○到庭證述明確（見審卷第68
    頁），並有砂石場平面圖附卷可稽（見偵卷第50頁），而被
    告丁○○亦供認係未經同意從砂石場門口所進入等語明確（
    見審卷第72頁），應堪認定。
  (三)又被告丁○○等3 人搬運系爭鐵材之行為，事前並未經誠信
    公司相關人員同意，且系爭鐵材係屬誠信公司所有，其中鐵
    網係篩選砂石用，而污水池隔板則係濾水池之攔水板，均屬
    有效用之物乙節，亦據證人丙○○到庭證述屬實（見審卷第
    67、68頁），並據被告供承事前並未經誠信公司同意搬運系
    爭鐵材等語無訛（見審卷第71頁），亦堪認定。
  (四)綜上(二)、(三)事實，可知系爭鐵材係誠信公司所有，並置於誠
    信砂石廠區內，為誠信公司所持有之物，並有其經濟效用，
    客觀上顯非他人拋棄或廢棄之物。再者，被告丁○○從誠信
    砂石場大門進入場區，其四周有圍牆及屏障對外區隔，顯非
    開放得任意進出之土地，而被告丁○○等3 人竟事前未經同
    意進入場區，並搬運場區內之系爭鐵材，渠等主觀上顯有不
    法所有之意圖，至為明確。
  (五)綜上，被告之辯解，要與事實不符，尚難憑採。
三、論罪科刑的理由：
  (一)核被告丁○○所為，係犯刑法第321 條第1 項第4款之結夥3
    人以上之加重竊盜罪。
  (二)被告丁○○與同案被告甲○○、乙○○3 人間，有犯意之聯
    絡及行為之分擔，均為共同正犯。
  (三)查被告有事實欄所載之犯罪前科執行情形，有臺灣高等法院
    被告全國前案紀錄表、臺灣苗栗地方法院檢察署刑案資料查
    註紀錄表在卷可稽，其受有期徒刑執行完畢後，5 年內再犯
    有期徒刑以上之本罪，為累犯，應依刑法第47條之規定，加
    重其刑。
  (四)量刑部分：
    爰審酌被告不思以正途賺取財富，冀圖不勞而獲，而竊取他
    人財物，侵害他人之財產權，且犯後否認犯行，毫無坦承悔
    過之具體表現，浪費有限之司法資源，惡性非輕，又其前於
    92 年9月間因竊盜案件，經臺灣苗栗地方法院檢察署檢察官
    為職權不起訴處分乙節，業據被告供承不諱，且有該署92年
    度偵字第3854號不起訴處分書1 份附卷可稽（見審卷第53頁
    以下），其不知悔改，再犯本案，本應嚴罰重懲，故公訴人
    向本院具體求處有期徒刑9 月，固非無見。惟念及被告竊得
    之財物價值不高，且業經返還被害人，尚未造成被害人難以
    彌補之損失，而被告乃遊民，以拾荒撿破爛為生，因生活困
    頓無依始犯本案，併參酌渠等生活狀況、品行、智識程度、
    犯罪之動機、目的、手段、所生危害等一切情狀，認公訴人
    之求刑稍嫌過重，爰量處主文所示之刑，以資懲儆，並符罪
    刑相當原則。
四、適用法律依據：
    (一)刑事訴訟法第299條第1項前段。
    (二)刑法第28條、第321條第1項第3款、第47條。
本案經檢察官林文中到庭執行職務。
中　　華　　民　　國　　94　　年　　6 　　月　　29　　日
                  刑事第一庭  審判長法  官  周 淡 怡
                                    法  官  張 文 毓
                                    法  官  顧 正 德
以上正本證明與原本無異
如不服本判決應於送達後10日內向本院提出上訴狀（應附繕本）
                                    書記官  廖 鳳 美
中　　華　　民　　國　　94　　年　　7 　　月　　4 　　日
附錄本判決論罪科刑法條
中華民國刑法第321條第1項第3款（加重竊盜罪）
 犯竊盜罪而有左列情形之一者，處六月以上、五年以下有期徒刑
：
三  攜帶兇器而犯之者。
